臺灣臺中地方法院刑事判決　　　　　　　　　　　　　　九十三年度易字第五八號
　　公　訴　人　臺灣臺中地方法院檢察署檢察官
　　被　　　告　丙○○
右列被告因妨害名譽案件，經檢察官提起公訴（九十二年度偵字第一九０四四號），
經本院合議庭判決如左：
    主  文
丙○○公然侮辱人，處拘役肆拾日，如易科罰金，以佰元折算壹日。
    事  實
一、丙○○乃戊○○之堂兄，而乙○○則為戊○○之友人。緣丙○○擔任臺中縣潭子
    鄉聚興村第五鄰鄰長，平日管理位於臺中縣潭子鄉○○村○○路○段十七巷十九
    號旁之土地公廟，因不滿乙○○與戊○○在前開土地公廟旁設置卡拉ＯＫ設備，
    經登山客利用該設備唱歌而製造噪音，竟於九十二年七月二十日上午九、十時許
    間，在上址土地公廟前，公然以「狗男女」、「幹你娘」等語辱罵乙○○及戊○○（戊○○未提出告訴）。
二、案經乙○○訴由臺中縣警察局豐原分局報告臺灣臺中地方法院檢察署檢察官偵查
    起訴。
    理  由
一、訊據被告丙○○固不否認於前開時、地有口出「狗男女」之語，惟矢口否認有何
    以該等詞語及「幹你娘」之語句公然侮辱告訴人乙○○及戊○○之犯意，辯稱：
    伊當時不是在罵乙○○與戊○○，而是在說旁邊的二隻狗，因為那二隻狗常在土
    地公廟前弄的一團糟，所以才會罵那二隻狗；況該等言語係伊基於管理前開土地
    公廟而有權規勸聚眾喧嘩製造事端之乙○○，乃自衛、自辯、保衛合法利益及對
    於可受公評之事而為適當評論云云。惟查：
  (一)右揭犯罪事實業據告訴人乙○○於偵查及本院審理時迭次到庭指述明確，並經證
    人戊○○於九十二年十月二十二日偵訊時到庭結證稱：「（問：九十二年七月十
    七日、十九日、二十日你有在土地公廟前面遇到丙○○跟乙○○嗎？）有。我記
    得這三天中其中的一天早上十點多，丙○○用臺語罵我跟乙○○是狗男女，因為
    當時我跟乙○○坐在土地公廟前面的椅子上講話，當時水電工丁○○也在場，丙○○罵完之後張慶和才過來。當時現場沒有小狗。當時張朝義也沒在場。除了這
    次之外我就沒有聽到丙○○罵乙○○。」等語，另證人丁○○亦於九十二年十一
    月二十四日偵訊時到庭結證稱：「（問：你有沒有見過乙○○、丙○○、戊○○
    等三人？）有。戊○○曾經叫我到丙○○的土地公廟裝電線，我看過乙○○二次
    ，第一次是在七月十八日到二十二日間的禮拜天早上九點多，我去那邊裝電線，
    當時丙○○一直在罵戊○○跟在場的乙○○小姐『你們這一對狗男女、幹你娘』
    ，而且還不肯讓我裝電線因為會用到丙○○的電，所以戊○○要另外拉電線，當
    時乙○○都沒有講話，戊○○回口說土地公廟是大家的，當時在場的還有七、八
    個人。在場的人中只有乙○○是女的，而且當天是戊○○打電話叫乙○○拿鑰匙
    來打開土地公廟內的一間卡拉ＯＫ室的門，讓我進去裝插頭、接電線。第二次乙○○拜託我出庭、要照實話說。」等語明確。互核證人戊○○、丁○○二人之證
    述內容尚屬大致相符，且證人丁○○所述之「七月十八日到二十二日間的禮拜天
    」經查證後確實為七月二十日，則告訴人前開指述情節應與事實相符而堪採信。
    被告雖辯稱：沒有說「幹你娘」等語，惟此情既經證人丁○○於偵訊時到庭結證
    屬實，被告此處所辯自屬事後卸責之詞，不足為採。
  (二)另被告固辯稱：罵「狗男女」是在罵當時亦在現場的兩隻狗，非意有所指而辱罵
    告訴人乙○○云云。惟查：本件案發當時在前開土地公廟前是否果有如被告丙○○所述之一公、一母的兩隻狗存在，已因證人張慶和於偵訊時證稱有兩隻狗在場
    、證人戊○○及丁○○於偵訊時則證述沒看到兩隻狗、證人甲○○於本院審理時
    到庭結證稱沒有注意到旁邊是否有兩隻狗、證人己○○於本院審理時到庭結證稱
    只有看到一隻顏色黃黃的狗而已等語無法認定，而以前開土地公廟乃開放之公共
    場所，是則縱有狗在現場亦可能因來來去去而無法讓在場之人士都能親眼目睹，
    前開證人所述，尚非有何故意虛偽作證之可能。次查：案發當時縱有被告所述之
    二隻狗的存在，依一般人之口語習慣，對動物之性別多係以「公、母」區分，鮮
    有以「男、女」別其稱呼；再者，依常情觀之，常人對於動物或有對其不當行為
    以言語辱罵之情形，唯尚不致於辱罵時進而區分該等動物之性別而為辱罵之言語
    ；遑論被告於偵訊中係供稱：當時在旁邊的兩隻狗沒什麼事情等語，以當時情況
    觀之，被告實無由出言不遜而教訓動物，被告此處所辯實與常情大相逕庭，顯屬
    矯飾卸責之詞而不足採信。
  (三)再者，被告於案發當天確實是因為不滿被告乙○○在前開土地公廟前出現，想要
    趕包括乙○○在內之登山客離開等節，業據被告坦認在卷，而被告於九十二年七
    月間即因不滿告訴人乙○○及證人戊○○於上址土地公廟前堆置雜物及卡拉ＯＫ
    之行為而生有嫌隙，此有九十二年七月二十四日被告要求告訴人乙○○公開道歉
    之存證信函在卷可稽，與證人丁○○所述是證人戊○○要求其到土地公廟前牽電
    線、卡拉ＯＫ室的門是告訴人乙○○拿鑰匙開的等情節相互勾稽，堪認被告實係
    因不滿乙○○及戊○○使用土地公廟周邊之場地，因而出言辱罵乙○○與戊○○
    「狗男女」、「幹你娘」等語無誤。
  (四)綜上所述，被告以「狗男女」、「幹你娘」等語辱罵告訴人乙○○等情，應堪認
    定。而被告既非就具體事實揭發誹謗，而係以輕蔑粗鄙之言語公然傳達貶低乙○○之人格地位之侮辱意思，實無誹謗罪免責規定之適用，被告辯稱係為防為自己
    之利益且係對可受公評之事為適當之評論云云，純屬無稽而不足為採。綜上所述
    ，被告犯行乃屬事證明確，堪以認定。
二、核被告丙○○所為係犯刑法第三百零九條第一項之公然侮辱罪。爰審酌被告僅因
    小事竟貪逞一時口舌之快而出言不遜，且犯後否認其言語粗鄙之犯行，態度顯然
    不佳，惟所犯情節尚非重大等一切情狀，量處如主文所示之刑，並依法諭知易科
    罰金之折算標準，以資懲儆。
據上論斷，應依刑事訴訟法第二百九十九條第一項前段，刑法第三百零九條第一項、
第四十一條第一項前段，罰金罰鍰提高標準條例第一條前段、第二條，判決如主文。
中      華      民      國      九十三      年      四      月    五    日
                            臺灣臺中地方法院刑事第十四庭
                                  審判長法  官    楊  真  明
                                        法  官    劉  逸  成
                                        法  官    林  學  晴
右正本證明與原本無異。
如不服本判決，應於判決送達後十日內向本院提出上訴狀，上訴於臺灣高等法院臺中
分院( 須附繕本 )。
                                        書記官
中      華      民      國      九十三      年      四      月    七    日
附錄論罪科刑法條
中華民國刑法第三百零九條
(公然侮辱罪)
公然侮辱人者，處拘役或三百元以下罰金。
以強暴犯前項之罪者，處一年以下有期徒刑、拘役或五百元以下罰金。
